臺灣高等法院高雄分院刑事判決　　　　　　　　　　九十三年度交上易字第二六號
　　上　訴　人　臺灣高雄地方法院檢察署檢察官
　　被　　　告　甲○○
右上訴人因被告業務過失傷害案件，不服臺灣高雄地方法院九十二年度交簡上字第一
二五號中華民國九十三年二月十八日第一審判決（聲請簡易判決處刑案號：臺灣高雄
地方法院檢察署九十二年度調偵字第一三三號、偵字第四七九三號），提起上訴，本
院判決如左：
      主  文
原判決撤銷。
甲○○從事業務之人，因業務上之過失傷害人、處有期徒刑陸月，如易科罰金，以參
佰元折算壹日。
      事  實
一、甲○○係高雄市政府高雄市公共車船管理處（下稱高雄市公車處）之司機，為從
    事駕駛業務之人，民國九十一年五月十日二十二時三十八分許，駕駛車牌號碼Ｘ
    Ａ—八九三號之三０一號公車，沿高雄市左營區○○○路由南往北方向，於行經
    左營大路，停靠位於左營大路五七六號附近之左營北站公車站牌，離站起步後本
    應注意車前狀況，並隨時採取必要措施，於上開時間之四十分至四十三分間其車
    前方同路六百號前慢車道適有乙○○所騎乘之車牌號碼ＯＶＧ—三九一號重機車
    行進中，甲○○竟未注意與謝車保持安全距離，即遽然先由慢車道向快車道切出
    ，再加速以不詳時速行駛，致劉車之後車尾某處擦撞謝車之左側車身，導致乙○
    ○人車倒地，受有頭部外傷、前額挫傷、右眉弓裂傷（二公分）、下頷挫裂傷（
    二點五公分）、右肩挫傷、右肘擦傷、右膝右脛前、左膝、左手腕、左手背挫擦
    傷及右下腹挫傷等傷害；
二、案經乙○○訴由臺灣高雄地方法院檢察署檢察官偵查起訴。
　　　理  由
一、訊之被告甲○○固坦承於案發當晚即九十一年五月十日二十一時二十七分許，駕
    駛高雄市公車處車牌號碼ＸＡ—八九三號公車，沿高雄市○○○路由南往北方向
    行駛，於當日二十三時抵達終點加昌站，中途曾停靠於左營北站之事實，惟否認
    有何業務過失傷害犯行，辯稱：當晚並未肇事，亦未與告訴人乙○○所駛之ＯＶ
    Ｇ—三九一號重機車發生擦撞等語。
二、經查：
（一）告訴人乙○○於右揭時間騎乘機車行經肇事地點，遭高雄市政府三０一號公車
      擦撞倒地受傷等情，業據告訴人指訴甚詳，證人謝佳倫於偵查中亦證稱：確實
      目睹三０一號公車擦撞告訴人，致告訴人人車倒地受傷等情，而告訴人受有如
      事實欄所載之傷，亦有驗傷診斷書在卷可憑。
（二）本案告訴人當時受傷而未目睹肇事車輛之車牌號碼，另證人謝佳倫亦稱：當時
      緊張而未看車牌號碼，只確定是三０一號公車等情，而經本院函查高雄市公共
      車船管理處，當天晚間十時四十分至五十分間，行經左營大路（由南往北）之
      三０一號公車計有宋永富所駕駛之ＸＡ—八九一號公車及被告所駕駛之ＸＡ—
      八九三號公車，此有該處九十三年六月八日高車調字第二五七三號函在卷可憑
      。被告於本院準備程序中雖供稱：當天勤務算起來有四部車在那邊，即除前述
      二輛車外，還有ＸＡ—九一０、ＸＡ—九０八號車，惟被告所稱ＸＡ—九一０
      、ＸＡ—九０八號車係十一點發車，係在本案肇事之後，則本案可能與告訴人
      發生擦撞應只宋永富及被告所駕駛之公車。
（三）告訴人雖於警詢指稱事故發生地點為「高雄市○○○路五九二至五九四號間」
      （左營北站位於左營大路五七六號處），惟經原審函請左營分局派員會同告訴
      人至現場會勘確認後，告訴人即於原審審理時改稱：撞擊地應是在左營大路六
      ○○號處，之前稱肇事處係左營大路五九二至五九四號間，是因為受證人錯誤
      記憶誤導所致等語（原審簡上卷第一一七頁）；告訴人於原審之供述核與證人
      謝佳倫供稱：是公車停靠左營北站站牌再起動後肇事，以及左營北站係位於左
      營大路五七六號處，均相符合，是以本案碰撞發生地應以告訴人會同警員實地
      勘查後所認定之左營大路六○○號處，較為可採；又該處距左營北站為四十九
      點五公尺，則分別有高雄市政府左營分局高市警左分三字第○九二○○二三二
      ○二號函，及隨函檢附之現場圖各一份、卷附照片一幀可憑（簡上卷第八十八
      頁、六九頁）。
（四）經原審將被告之行車紀錄卡送請統崎有限公司（以下簡稱統崎公司）判讀顯示
      ：被告所駕駛之車到達左營北站之時間約是二十二時三十八分，到達終點站車
      輛停止時間約是二十三時，且二十二時三十七分至二十二時四十分間確有速度
      紀錄歸零產生時速上下起伏，研判停車時間至多不超過一分鐘以上，二十二時
      四十分至四十五分間則無停車跡象；此有統崎公司00000000號、00
      000000號回呈足參（簡上卷第七四、九十一頁）；顯見依行車紀錄卡判
      讀被告車輛停靠左營北站（即被告車速歸零之時間）後再起步，而被告既係在
      三十八分始到左營北站，加上停車時間，起步時之時間應為二十二時四十分後
      許，而告訴人於偵查及原審審理時稱：本案肇事時間約在二十二時四十三分至
      四十五分間等語（偵四卷第七三頁、簡上卷第一○九頁），與被告行車紀錄表
      顯示時間，僅有不到三分鐘之差距，而告訴人供稱：「我被撞後就跌倒，我確
      定是二十二時四十三分至二十二時四十五分間被撞，因我同事二十二時四十八
      分打手機求救」等語，另目擊證人鄭佳倫於偵查中稱：「公車進站後剛向左切
      出離站行駛約半分鐘，即與乙○○之重機車發生擦撞，我先以衛生紙為乙○○
      擦拭後，再撥打手機」、「我騎在謝女後方，見公車擦撞謝女機車，她人車倒
      地：：」、「見謝女跌倒很緊張，沒去注意」等語，顯然告訴人及證人謝佳倫
      於肇事後並未馬上看手錶，而是由鄭佳倫打手機求救之時間所推算（鄭佳倫撥
      打手機之時間為二十二時四十八分三十七秒，此有臺灣大哥大補印通話明細單
      一紙可憑），當時鄭佳倫既騎乘在後，因見告訴人被擦撞跌倒，而停車上前持
      衛生紙擦拭，再撥打手機求救，其間歷時經過與事後回想之時間經過容有誤差
      ，再參以公車停車後行駛時當時係剛起步，時速較慢，其行駛擦撞時間當為二
      十二時四十分以後等情綜互以觀，以及宋永富所駕駛之公車應不可能擦撞告訴
      人（詳如後述），本案應係被告所駕駛之公車擦撞到告訴人應堪認定。
（五）宋永富之行車紀錄卡經本院送請統崎有限公司判讀，顯示到達左營北站站之時
      間為二十二時三十二分，該車於晚上二十二時四十分至二十二時五十分期間並
      無停車跡象，到達終點車輛停止時間為二十二時五十五分，此有統崎公司00
      000000號回呈足參（本院卷第七十六頁）；而宋永富供稱：從肇事地點
      回到總站所需時間分別為二十分至二十二分間，被告稱約而二十分鐘，二人所
      述相近，且與渠等行車紀錄表顯示之時間大致亦相符合（宋永富於二十二時三
      十二分到達左營北站，於二十二時五十五分到達總站，歷時二十三分，被告部
      分則於二十二時三十八分到達左營北站，於二十三時到達總站，歷時二十二分
      ），則以前開時間推算，在二十二時四十分許，若係宋永富所駕駛之公車與告
      訴人發生擦撞，則宋永富距離回到總站只餘十五分鐘，與行車紀錄器上所顯示
      之紀錄，即有未符。
（六）另本件經高雄市政府警察局局刑事鑑識中心，就被告、告訴人車輛拍照、採集
      油漆檢本、測量刮痕高度，再將檢體送交內政部警政署刑事警察局檢驗，其結
      果認被告車輛疑似撞擊點部位之七道刮擦痕（Ａ１至Ａ７）高度分別為四十七
      點八至五十點三公分、五十三點一至五十三點九公分、六十點一至六十點三公
      分、五十六點九至五十七公分、五十五點一至五十五點二公分、五十三點四至
      五十四點四公分、四十六點八至四十九點五公分，告訴人機車之二道擦撞痕（
      Ｂ１、Ｂ２）高度為五十至五十三公分、四十六點八至四十九點五公分，而機
      車採樣時係以告訴人乘坐機車之高度為準，另公車當時乘載人數。車輛時速及
      轉彎之情形均會影響後防撞桿距地面之高度，本案因缺乏案發時公車乘載人數
      等情況，無法確認是否曾與告訴人之機車發生擦撞；另前開刮擦痕；經以鏡檢
      法、掃瞄式電子顯微鏡／Ｘ—射線能譜分析法、紅外線光譜分析法、熱烈解氣
      相層析質譜儀分析法鑑驗，然於採取之被告車輛檢體中，均未發現有關告訴人
      車輛之物質存在；其中被告車輛所採取之Ａ５檢體，雖有外來之微量紅褐色物
      質，惟研判後，亦與告訴人車輛檢體迥異，此固有臺灣高雄地方法院檢察署九
      十一年九月二十日勘驗筆錄（偵二卷第三二頁）、高雄市政府警察局高市警鑑
      字第○九一○○八一四○一號函（偵四卷第二二頁），及隨函檢送之該局刑事
      鑑識中心現場勘驗報告（偵四卷第二三頁）、內政部警政署刑事警察局九十一
      年十二月二日刑鑑字第○九一○二七六四二七號鑑驗通知書（偵四卷第二九頁
      ）、及併送之鑑驗結果（偵四卷第三○頁）各一份，復有採證照片共八十七幀
      （偵四卷第三四頁至六九頁）在卷足憑；惟本案採樣時間為九十一年九月二十
      日十四時二十分，距離本案發生期間已有四月餘，其間經歷多次清洗，原有殘
      留之跡證亦必消失，故前開鑑定報告亦難採為有利被告之證據。
（七）被告雖執行車紀錄器上判讀資料以其在二十二時三十八分即到達左營北站，不
      可能在十點四十六分與告訴人發生擦撞，惟被告所辯並未包括其停車時間，及
      告訴人推認肇事時間上之誤差，所辯自不足採信。綜上所述，本件係被告駕車
      擦撞告訴人之機車事證明確。
三、按汽車行駛時，駕駛人應注意車前狀況及兩車併行之間隔，並隨時採取必要之安
    全措施，道路交通安全規則第九十四條第三項定有明文，被告為公車司機對前開
    規定自無不知之理，又依當時天候、地形、路況並無不能注意之情事，竟疏未注
    意，於靠站停車起步後未注意車前狀況，而擦撞告訴人，致告訴人受傷，被告違
    反前開注意規定，有過失至為明確，而被告之過失行為與告訴人受傷間復有因果
    關係，自應負過失傷害罪責。
四、被告係公車司機，為從事駕駛業務之人，核被告所為係犯刑法第二百八十四條第
    二項之業務過失傷害罪，原審未予詳查，遽為被告無罪之諭知，即有違誤，檢察
    官上訴意旨，以此指摘原判決不當，為有理由，自應予撤銷改判，審酌被告素行
    、本件過失程度，對告訴人所造成之傷害，犯後未與告訴人和解賠償損害及其他
    犯罪一切情狀，量處如主文所示之刑，並諭知易科罰金之折算標準，用示懲儆。
據上論結，應依刑事訴訟法第三百六十九條第一項前段、第三百六十四條、第二百九
十九條第一項前段、刑法第二百八十四條第二項、第四十一條第一項、罰金罰鍰提高
標準條例第一條前段、第二條，判決如主文。
本案經檢察官陳建年到庭執行職務。
中　　　華　　　民　　　國　　九十三　　年　　 十二 　　月　　　九　　　日
  　　　　　　　　　　　　　　臺灣高等法院高雄分院刑事第八庭
                                  審判長法官  惠光霞
                                  　　　法官  李淑惠
                                  　　　法官  趙文淵
右正本證明與原本無異。
不得上訴。
　　　　　　　　　　　　　　　　　　　書記官  吳新貞
中　　　華　　　民　　　國　　九十三　　年　 　十二　　月　 　十四　　　日
附錄：本判決論罪科刑法條：
刑法第二百八十四條
因過失傷害人者，處六月以下有期徒刑、拘役或五百元以下罰金，致重傷者，處一年
以下有期徒刑、拘役或五百元以下罰金。
從事業務之人，因業務上之過失傷害人者，處一年以下有期徒刑、拘役或一千元以下
罰金，致重傷者，處三年以下有期徒刑、拘役或二千元以下罰金。
